臺灣臺北地方法院行政訴訟判決　
111年度交字第275號
原      告  黃文忠
被      告  臺北市交通事件裁決所

代  表  人  蘇福智
訴訟代理人  黃郁軒
上列當事人間交通裁決事件，原告不服臺北市交通事件裁決所中
華民國111年4月7日北市裁催字第22-ZAB190042號裁決，提起行
政訴訟，本院判決如下：
    主      文
一、原告之訴駁回。
二、訴訟費用新臺幣300元由原告負擔。
    事實及理由
一、程序部分：
    原告不服被告民國111年4月7日北市裁催字第22-ZAB190042
    號違反道路交通管理事件裁決書（下稱原處分）而提起行政
    訴訟，核屬行政訴訟法第237條之1第1項第1款規定之交通裁
    決事件，爰依行政訴訟法第237條之7規定，不經言詞辯論，
    逕為判決。
二、爭訟概要：
(一)原告於110年11月26日13時13分許駕駛車號000-0000號自用
    小客貨車(下稱系爭車輛)，在國道1號南向38.2公里處（下
    稱系爭地點），因於關閉開放路肩時段違規行駛路肩，經民
    眾檢具採證影像資料提出檢舉，由內政部警政署國道公路警
    察局第一公路警察大隊泰山分隊(下稱舉發機關)員警查證後
    認違規屬實，填製國道警交字第ZAB190042號舉發違反道路
    交通管理事件通知單(下稱舉發通知單)予以舉發。
(二)原告不服舉發通知單向被告陳述意見，經舉發機關查復違規
    屬實，原告於111年4月7日親至被告裁決櫃檯申請裁決，被
    告審認原告有「行駛高速公路違規使用路肩」之違規行為，
    乃依道路交通管理處罰條例第33條第1項第9款規定開立原處
    分，裁處原告新臺幣（下同）4,000元罰鍰，並記違規點數1
    點，於同日送達原告。原告不服原處分，於111年5月5日向
    本院提起行政訴訟。
三、原告起訴主張及聲明：
(一)主張要旨：
　  原告於上開時間駕駛系爭車輛行駛在系爭地點符合路肩開放
    時段，舉發機關所提供採證照片未見任何施工與事故，且標
    誌與號誌有所牴觸，現場亦未見擺設任何提醒用路人之警示
    標誌。又交通部高速公路局北區養護工程分局(下稱養護工
    程局)函覆因故暫停開放路肩，但未說明暫停開放路段之時
    間與距離，何以證明原告所行駛路段為暫停開放路肩之路段
    。
(二)聲明：原處分撤銷。　　
四、被告答辯及聲明：
(一)答辯要旨：
　1.舉發機關就違規事實查復，系爭車輛於上開時地行駛路肩違
    規(非開放時段)案，係民眾現場目睹該車違規，以科學儀器
    取得證據資料向舉發機關提出檢舉(檢舉日期：110年12月2
    日)，舉發機關依道路交通管理處罰條例第7條之1規定，經
    查證屬實後依法舉發。
　2.本件違規時段因故暫停開放路肩，並於南向36.2公里處設有
    明顯之指示號誌(採證光碟畫面時間13：08：57～13：09：05
    )，並有養護工程局函復，車道管制號誌顯示「X」，即路肩
    禁止通行，系爭車輛於非開放路肩時段行駛路肩，違規屬實
    。
(二)聲明：駁回原告之訴。　　　　
五、爭點：
    原告所為有無違反「行駛高速公路違規使用路肩」之規定？
六、本院之判斷：
(一)應適用之法令：高速公路及快速公路交通管制規則第8條第1
    項、道路交通管理處罰條例第33條第1項第9款（附錄）。
(二)如爭訟概要欄所載之事實，除後述之爭點外，其餘為兩造所
    不爭執，並有舉發機關111年2月21日國道警一交字第111170
    1557號函(見本院卷第59至60頁)、舉發通知單（見本院卷第
    49頁）、送達證書（見本院卷第71頁）及原處分（見本院卷
    第69頁）在卷可佐，該情堪以認定。
(三)原告所為確已違反「行駛高速公路違規使用路肩」之規定：
　1.高速公路及快速公路設置路肩，僅供汽車駕駛人因機件故障
    或其他緊急情況無法繼續行駛之車輛暫時停車待援，或執行
    任務之救護車、消防車等車輛得以順利執行道路救護、救援
    之工作，而為維護高速公路及快速公路交通安全與暢通，該
    管公路管理機關或警察機關於必要時，得發布命令，指定時
    段於高速公路及快速公路特定匝道或路段之車道、路肩，禁
    止、限制或開放車輛通行，高速公路及快速公路交通管制規
    則第15條第1項前段、第17條及第19條第3項分別定有明文。
    是以，高速公路及快速公路路肩之使用，除供緊急事故之救
    援使用，或為暫時疏解特定期間交通壅塞等目的，於指定時
    段開放特定路段之路肩使用外，以禁止使用為原則，而開放
    路段、時段均有明確告示，倘已關閉開放路肩使用時，駕駛
    人自應遵守禁止行駛路肩之規定，不得任意違規。
　2.依交通部高速公路局國道實施開放路肩措施路段及時段一覽
    表所示(見本院卷第95頁)，原告違規地點為國道1號南向38.
    2公里，核屬該一覽表中「36K＋220-林口A南出匝道（36K+20
    0～40K+400）」，於每日6時至22時為開放路肩通行路段。查
    原告於上開時、地駕駛系爭車輛雖行駛於原本開放路肩之路
    段，惟國1南向38.8至39.15公里處因施工占用外側路肩，養
    護工程局於110年11月26日9時59分至14時39分暫時關閉通行
    路肩路段(36K＋200～40K＋400），並於國1南向36.228公里車
    道管制號誌顯示為「×」，即路肩禁止通行等情，有養護工
    程局111年3月1日北管字第1110011184號、111年7月7日北管
    字第1110035523號函附卷可憑(見本院卷第65、93頁)，足認
    系爭地點原屬開放路肩之路段，惟於110年11月26日國1南向
    38.8至39.15公里處因施工占用外側路肩，養護工程局因施
    工需求遂自當日9時59分至14時39分暫時關閉通行路肩，並
    在國1南向36.228公里處以車道上方號誌顯示為「×」，用以
    提醒用路人已關閉該路段之路肩通行。
　3.經本院當庭勘驗採證光碟結果：「畫面時間13：09：04， 
    右側告示牌牌面顯示『路肩通行起點，限小車大客車6-22』，
    路肩上方車道管制號誌顯示「X」禁止通行之燈號；畫面時
    間13：12：44，檢舉人繼續直行，有多輛車行駛於右側路肩
    ；畫面時間13：13：03～08，系爭車輛行駛於右側路肩」等
    情，有採證光碟(見本院卷第63頁)、本院勘驗筆錄暨翻拍照
    片(見本院卷第84至85頁、第87至89頁)附卷可稽，核與上開
    說明相符，堪認原告於上開時、地駕駛系爭車輛確有違規使
    用路肩之違規行為，故被告所為原處分並無違誤。至原告所
    執前詞，核與上開事證均不符，尚難採認。
(四)本件判決基礎已臻明確，兩造其餘攻擊、防禦方法及訴訟資
　　料經本院審酌後，核與判決結果不生影響，無一一論述之必
　　要，併此敘明。　　
七、結論：
　　原處分認事用法並無違誤，原告主張撤銷原處分為無理由，
    應予撤銷。至本件第一審裁判費為300元，應由敗訴之原告
    負擔，爰確定第一審訴訟費用額如主文第2項所示。
中　　華　　民　　國　　111 　年　　7 　　月　　18　　日
　　　　　　　　  行政訴訟庭  法　官　黃子溎
上為正本係照原本作成。
如不服本判決，應於送達後20日內，向本院提出上訴狀並表明上
訴理由（原判決所違背之法令及其具體內容或依訴訟資料可認為
原判決有違背法令之具體事實)，其未載明上訴理由者，應於提
出上訴後 20 日內向本院補提理由書（上訴狀及上訴理由書均須
按他造人數附繕本，如未按期補提上訴理由書，則逕予駁回上訴
），並應繳納上訴裁判費新臺幣 750 元。
中　　華　　民　　國　　111 　年　　7 　　月　　15　　日
                              書記官  藍儒鈞　　　　　　
附錄（本件參考法條）：
1.高速公路及快速公路交通管制規則第8條第1項
　汽車行駛高速公路，其車道之使用，除因交通事故及道路施工
  依臨時或可移動標誌指示或交通勤務警察指揮外，應依設置之
  交通標誌、標線或號誌之規定。
2.道路交通管理處罰條例第33條第1項第9款
　汽車行駛於高速公路之道路，不遵使用限制、禁止、行車管制
  及管理事項之管制規則而有下列行為者，處汽車駕駛人新臺幣
  3000元以上6000元以下罰鍰：
　九、未依規定使用路肩。
　
訴訟費用計算書
項　　　　目　　金　額（新臺幣）　　備　註
第一審裁判費　　 300元             
合        計　　 300元